臺灣高等法院民事判決
110年度勞上易字第127號
上  訴  人  財團法人中華民國私立學校教職員退休撫卹離職資
            遣儲金管理委員會

法定代理人  林宜男  
訴訟代理人  沈以軒律師
            游鎮瑋律師
            張郁質律師
被上訴人    黃東烈  

訴訟代理人  何方婷律師
            梁超迪律師
            李明智律師
被上訴人    李承錫  

訴訟代理人  洪瑄憶律師
上列當事人間請求損害賠償事件，上訴人對於中華民國110年10
月7日臺灣臺北地方法院110年度勞訴字第124號第一審判決提起
上訴，本院於111年8月9日言詞辯論終結，判決如下：
    主      文
上訴駁回。
第二審訴訟費用由上訴人負擔。
    事實及理由
壹、程序方面：
    上訴人之法定代理人原為甲○○，嗣變更為乙○○，並具狀聲明
    承受訴訟等情，有聲明承受訴訟狀、原法院民國111年2
　　月8日111北院忠登字第1110002259號公告附卷可稽（見本院
    卷第237頁至第239頁、第197頁至第201頁），核無不合，應
    予准許。
貳、實體方面：
一、上訴人主張：
　㈠被上訴人丁○○（下稱其姓名）於107年3月1日起至108年12月3
    1日止，任職於伊，擔任執行長職務，伊與丁○○間為委任契
    約關係；另被上訴人丙○○（下稱其姓名，與丁○○則合則丁○○
    等2人）於107年1月5日起至109年6月30日止，任職於伊，擔
    任副執行長職務，伊與丙○○間為僱傭關係。
　㈡伊依107年5月5日核備之工作規則（下稱107年版工作規則）
    第12條第1項第6款、第2項訂有「新聘人員採計曾任年資提
    敘薪級原則」（下稱系爭敘薪原則），做為新聘人員提敘薪
    級之依據，丁○○等2人依伊106年10月5日修正之辦事細則（
    下稱系爭辦事細則）第3條、第10條、第11條規定，對新聘
    人員任用採計曾任年資提敘敘薪有審核之權限，於審核訴外
    人即新任人員林元培、黃媺文、莊明軒、潘致伶等人（下稱
    林元培等4人）之薪資提敘案時，應以執行長或副執行長之
    知識與經驗，忠於職守，依系爭敘薪原則辦理審核及決行，
    惟丁○○等2人未盡善良管理人之注意義務，錯誤核擬林元培
    等4人曾任年資提敘敘薪，林元培等4人因而溢領薪資共新臺
    幣（下同）26萬3,522元，致伊受有財產上損害，先位依民
    法第544條、第227條第1項、第2項規定請求丁○○，依民法第
    227條第1項、第2項規定請求丙○○，賠償林元培等4人溢領之
    薪資26萬3,522元，丁○○等2人並應就前開給付負不真正連帶
    債務。另丁○○等2人未依規定審核林元培等4人員工薪資之故
    意或過失行為，使伊名譽、信用受有損害，應負共同侵權行
    為之損害賠償責任，備位依民法第184條第1項前段、第185
    條第1項前段規定，請求丁○○等2人連帶賠償林元培等4人溢
    領之薪資26萬3,522元。
　㈢又丁○○擔任執行長期間，對其個人薪資及採計曾任年資提敘
    敘薪有初步核擬之權，竟違背善良管理人之注意義務，錯誤
    提列其曾任年資提敘敘薪，致伊依丁○○核定而為給付，丁○○
    因而溢領薪資51萬3,016元，嗣經丁○○同意不予提敘及先自
    行退回25萬元外，丁○○仍受有給付薪資差額26萬3,016元之
    利益，並無法律上原因，致伊受有損害，依民法第544條、
    第227條第1項、第2項、第179條規定，請求丁○○賠償26萬3,
    016元。
  ㈣丙○○擔任副執行長期間，對其個人之薪資及採計曾任年資提
    敘敘薪，錯誤提列其個人副執行長之採計曾任年資提敘敘薪
    ，且經丁○○核擬，致伊依該核定之薪資而為給付。丁○○未正
    確審核丙○○曾任年資提敘敘薪，違反應盡之善良管理人注意
    義務，具可歸責事由；且處理伊委任事務，未依善良管理人
    之注意為之，使伊溢付薪資予丙○○，並受有差額17萬8,902
    元之損害，應依民法第544條、第227條第1項、第2項規定，
    賠償17萬8,902元。丙○○因而受有溢領薪資差額17萬8,902元
    之利益，且為無法律上原因，致伊受有損害，應依民法第17
    9條不當得利規定，返還薪資差額17萬8,902元，丁○○等2人
    並應就上開給付負不真正連帶債務。
　㈤聲明：如附表訴之聲明欄所示。
二、被上訴人則以下列各詞置辯：
  ㈠丁○○抗辯稱：
　⒈上訴人為私法人，系爭敘薪原則性質上屬工作規則之衍生規
    範，僅為上訴人與職員間針對薪級提敘之勞動條件的私人約
    定，在未違反勞動法令情形下屬私法自治原則之範圍，非屬
    法律或法規命令，故非行政機關依法得為函釋之客體，教育
    部雖針對本件提敘爭議提出糾正，惟該糾正內容僅能視為改
    善意見之提供，而非有權對系爭敘薪原則之內容進行適用解
    釋，是本件提敘作業辦理仍應以系爭敘薪原則實際明文之內
    容為主。依系爭辦事細則第10條規定，執行長之權責，為工
    作上指揮調度，並依107年版工作規則第4章及考核標準規定
    進行考核核擬，依第7條及第9章規定進行任免核擬，依第4
    章及獎懲標準規定進行獎懲核擬，並無明定對職員之薪級提
    敘、改敘有當然權責。上訴人對職員薪級之提敘、改敘審核
    作業，係由職員依107年版工作規則第12條第6款規定申請，
    並填妥「新聘人員採計曾任年資－提敘薪級審核表」（下稱
    提敘審核表），及檢附曾任年資證明文件，送呈用人單位主
    管依系爭敘薪原則進行實質初審，再經人事單位即上訴人秘
    書組（下稱秘書組）及主管依上開原則進行實質複審簽核通
    過，最後呈由董事長核定決行辦理敘薪作業。丁○○任職期間
    ，須按107年版工作規則第5條規定上下班打卡，工作地點為
    上訴人所在地，且丁○○每年度須依工作規則第4章規定進行
    考核、獎懲，並依系爭辦事細則第10條第4款規定遵守董事
    會及董事長之指示執行工作，故上訴人對丁○○有指揮監督之
    權限，具有人格上之從屬性。又丁○○每月薪資係依107年版
    工作規則第3章規定及薪級表向上訴人請領，顯然非為丁○○
    自己之營業勞動，而係從屬於上訴人，亦有經濟上從屬性。
    再依107年版工作規則第1條、第2條、第3條及第7條第1項第
    1款規定，執行長乙職於上訴人內部仍屬職員身分
　　，丁○○須與其他員工一同遵循上訴人之工作內規，應屬上訴
    人經營團隊之一員，有組織上之從屬性；另上訴人亦有替丁
    ○○扣繳薪資所得稅與辦理勞工保險。是丁○○與上訴人間係成
    立僱傭關係，上訴人依民法第544條規定請求損害賠償，並
    無理由。
　⒉丁○○申請提敘，係依秘書組通知檢附曾任年資證明文件，經
    上訴人當時董事長劉維琪（下稱劉維琪）依系爭敘薪原則第
    2點、第3點及第4點審核，合併採計14年年資，再經秘書組
    代理組長高慧芬（下稱高慧芬）與劉維琪依上開原則複審通
    過，於提敘審核表簽核丁○○薪級提敘，薪級從21級提至35級
    ，並未違反系爭敘薪原則，且丁○○自始未參與自身提敘之審
    核。另丁○○為杜絕之後爭議，曾向劉維琪表示108年8月起不
    再支領提敘薪資，其真意係自「108年8月起不辦理提敘」，
    並無針對108年8月以前所領取提敘薪資有為權利拋棄之表示
    ，上訴人於本案訴訟惡意曲解丁○○真意，請求丁○○返還108
    年8月前合法請領之提敘薪資，實無理由。至丁○○於108年10
    月4日雖曾將提敘薪資之部分款項25萬元匯入上訴人戶，係
    因丁○○當時仍為執行長，為維持上訴人與教育部監理會之和
    諧，於上訴人重新研擬提敘改敘規定前，暫時匯入之款項，
    待提敘改敘案確立相關事項，再行續處，此並經劉維琪批示
    決行，非丁○○已承認自身薪級提敘辦理有所違誤。
　⒊丙○○及林元培等4人之薪級提敘改敘作業皆依規定辦理，符合
    106年3月27日工作規則（下稱106年版工作規則）、107年版
    工作規則及系爭敘薪原則之規定，且丁○○並未對丙○○及林元
    培等4人之提敘審查作業進行實質審查，並經劉維琪同意決
    行，故無溢領薪資致上訴人受有損害之情。上訴人依民法第
    544條、民法第227條第1項、第2項規定主張丁○○違反注意義
    務，且有可歸責之事由，應負損害賠償責任，顯無理由。退
    步言，縱有上訴人所稱提敘、改敘之違誤，丁○○等2人及林
    元培等4人均有溢領薪資之情，惟上訴人既已就薪資給付之
    必要之點，與丁○○等2人及林元培等4人達成意思表示合致，
    並給付之，上訴人即不得嗣後以不符提敘、改敘規定為由，
    請求丁○○等2人及林元培等4人返還溢領薪資。再者，上訴人
    主張丁○○與林元培等4人係不真正連帶債務之關係，上訴人
    於110年2月24日調解時，已表明不予追究林元培等4人溢領
    薪資之免責意思，並具體表示潘致伶曾將溢領薪資23,725元
    返還予上訴人，惟因上訴人不欲向潘致伶追究而發還潘致伶
    ，是上訴人既就林元培等4人各自應全額負擔之溢領薪資為
    免責之意思，丁○○應同免責等語。
  ㈡丙○○抗辯稱：　　　　
　⒈丙○○自107年3月21日起任職上訴人，雖職稱為副執行長，然
    丙○○之工作內容具從屬性，不僅需依上訴人之指揮監督，亦
    需遵從上訴人指令，每天均需按時上下班，與上訴人間具人
    格上、經濟上及組織上從屬性，兩造間屬僱傭關係。又依系
    爭辦事細則第11條規定，副執行長之權責並不包含對職員之
    薪級提敘、改敘，上訴人自不得主張丙○○有何可歸責或違反
    義務之情。丙○○既未違反僱傭契約之義務或106年版、107年
    版工作規則、系爭敘薪原則等規定，自無須負債務不履行之
    不完全給付責任。另上訴人並未說明其究為何種權利受侵害
    ，而得依民法第184條第1項前段主張侵權行為，亦對侵權行
    為損害賠償責任成立所需具備之歸責性、違法性、不法行為
    與損害間因果關係等要件，均未舉證說明，是上訴人主張丙
    ○○應依民法第184條第1項前段、第185條規定負擔侵權行為
    損害賠償責任，顯不足採。
　⒉上訴人對新聘職員進行提敘作業流程，係由職員填妥「提敘
    審核表」及檢附相關年資證明文件提出申請後，經人事單位
    即秘書組依107年版工作規則第12條第6款，及系爭敘薪原則
    進行審核後，辦理提敘作業。本件相關人事提敘，前經專門
    負責職司人事任用、考評等專業事項之人事部門，進行提敘
    程序，提敘過程，並無違誤，嗣經上訴人片面自行增加無明
    文規定之相關提敘條件，方生本件爭議，上訴人焉有名譽、
    信用之損害？縱上訴人受有名譽、信用之損害，豈可直接援
    引溢領薪資金額做為計算其所受非財產損害金額。另丙○○對
    自身提敘作業亦是向秘書組提出申請，並檢附相關年資證明
    ，經用人單位主管即丁○○進行初審，再經秘書組與劉維琪依
    系爭敘薪原則複審通過，始進行提敘作業，丙○○對自身提敘
    過程無核駁權限。上訴人嗣後片面推翻先前認定，主張丁○○
    等2人提敘違誤云云，並未提出任何具體實證。又依勞基法
    第21條第1項本文規定，勞雇雙方業已明確議定勞工薪資金
    額，資方不能嗣後片面以單方之意思表示，即斷然變更勞工
    薪資金額。丙○○或林元培等4人，既已與上訴人明確議定薪
    資，上訴人即不得以單方意思表示即變動勞工薪資，丙○○及
    林元培等4人，受有薪資之給付，屬法律上有理由而受有利
    益，非不當得利。是縱認上訴人前提敘違誤、錯誤給薪，上
    訴人不得請求丙○○返還溢領薪資，或與丁○○不真正連帶返還
    林元培等4人之薪資等語，資為抗辯。
三、原審為上訴人敗訴之判決，上訴人聲明不服，提起上訴，並
    上訴聲明：㈠原判決廢棄。㈡丁○○、丙○○應分別給付上
　　訴人26萬3,522元，及自支付命令送達翌日起至清償日止，
    按週年利率5％計算之利息，如其中一人已履行給付，在其給
    付範圍內，另一人免給付之義務；或丁○○等2人應連帶給付
    上訴人26萬3,522元，及自支付命令送達翌日起至清償日止
    ，按週年利率5％計算之利息。㈢丁○○應給付上訴人
　　26萬3,016元，及自109年9月9日起至清償日止，按週年利率
    5％計算之利息。㈣丁○○、丙○○應分別給付上訴人17萬8
　　,902元，及丁○○自支付命令送達翌日起、丙○○自108年1
　　2月1日起，均至清償日止，按週年利率5％計算之利息，如其
    中一人已履行給付，在其給付範圍內，另一人免給付之義務
    。㈤願供擔保，請准宣告假執行。丁○○等2人之答辯聲明：㈠
    上訴駁回。㈡如受不利判決，願供擔保請准宣告免為假執行
    。
四、兩造不爭執事項（見本院卷第140頁至第141頁）：
  ㈠丁○○於107年3月1日起任職於上訴人，擔任執行長職務，
　　一開始提敘薪級為35級，自108年8月1日改敘21級。
　㈡丙○○於107年1月5日起任職於上訴人，擔任副執行長職務
　　，於109年6月30日離職，一開始提敘薪級為25級，離職時職
    銜為執行長；丙○○擔任副執行長期間與上訴人間為僱傭契約
    。
　㈢上訴人訂定「新聘人員採計曾任年資提敘薪級原則（即系爭
    敘薪原則）」，作為新聘人員提敘薪級之依據。
　㈣林元培於107年7月9日起任職上訴人，擔任上訴人資訊組組
　　長，一開始提敘薪級為17級。
　㈤莊明軒於108年6月1日起任職上訴人，擔任上訴人會計組組長
    ，一開始提敘薪級為13級。
　㈥潘致伶於108年7月1日起任職上訴人，擔任上訴人秘書組組員
    。
　㈦若上訴人主張應分別改敘丁○○為21級、丙○○17級、林元培6級
    、黃媺文9級＋107年度考核晉1級、莊明軒2級、潘致伶4級有
    理由，則每人任職期間各溢領之薪資額為51萬3,016
　　元、17萬8,902元、6萬4,604元、11萬3,377元、6萬1,816元
　　、2萬3,725元。
五、本件上訴人主張丁○○於107年3月1日起至108年12月31日止
　　，任職於伊，擔任執行長職務，伊與丁○○間為委任關係；丙
    ○○於107年1月5日起至109年6月30日止，任職於伊，擔任副
    執行長職務，伊與丙○○間為僱傭關係。伊訂有系爭敘薪原則
    ，做為新聘人員提敘薪級之依據，丁○○等2人則依系爭辦事
    細則第3條、第10條、第11條規定，對新聘人員任用採計曾
    任年資提敘敘薪有審核之權限，惟丁○○等2人於審核林元培
    等4人之薪資提敘案時，未盡善良管理人之注意義務，錯誤
    核擬林元培等4人曾任年資提敘敘薪，致林元培等4人溢領薪
    資共26萬3,522元，伊則受有財產上損害，丁○○等2人應負不
    真正連帶責任，賠償伊所受損害26萬3,522元
　　；又丁○○等2人未依規定審核林元培等4人員工薪資之故意或
    過失行為，使伊名譽、信用受有損害，應負共同侵權行為之
    損害賠償責任，連帶賠償26萬3,522元。另丁○○擔任執行長
    期間，對其個人薪資及採計曾任年資提敘敘薪有初步核擬之
    權，竟違背善良管理人之注意義務，錯誤提列其曾任年資提
    敘敘薪，致伊依丁○○核定而為給付，丁○○因而溢領薪資51萬
    3,016元，嗣丁○○自行退回25萬元，伊仍受有溢付薪資26萬3
    ,016元予丁○○之損害。丙○○擔任副執行長期間，對其個人之
    薪資及採計曾任年資提敘敘薪，錯誤提列其個人副執行長之
    採計曾任年資提敘敘薪，且經丁○○核擬
　　，致伊依該核定之薪資而為給付，丙○○因而受有溢領薪資差
    額17萬8,902元之利益，丙○○應將溢領薪資差額17萬8,9
　　02元返還予伊，丁○○未正確審核丙○○曾任年資提敘敘薪
　　，違反善良管理人注意義務，應與丙○○負不真正連帶責任
　　。爰依民法第544條、民法第227條第1項、第2項、第184條
    第1項前段、第185條第1項前段、第179條等規定，及不真正
　　連帶法律關係提起本件訴訟等語；丁○○等2人則各以前詞置
    辯。是本件應審究者厥為：㈠上訴人與丁○○間究為委任關係
    或僱傭關係？㈡上訴人依民法第544條、第227條第1項
　　、第2項規定，及不真正連帶法律關係，請求丁○○、丙○○應
    分別給付26萬3,522元本息，有無理由？㈢上訴人依民法第18
    4條第1項前段、第185條第1項前段規定，請求丁○○等2人應
    連帶給付26萬3,522元本息，有無理由？㈣上訴人依民法第54
    4條、第227條第1項、第2項、第179條規定，請求丁○○給付2
    6萬3,016元本息，有無理由？㈤上訴人依民法第544條、第22
    7條第1項、第2項、第179條規定，及不真正連帶法律關係，
    請求丁○○、丙○○應分別給付17萬8,902
　　元本息，有無理由？
六、得心證之理由：　
　㈠上訴人與丁○○間究為委任關係或僱傭關係？
　　按稱僱傭者，謂當事人約定，一方於一定或不定之期限內為
    他方服勞務，他方給付報酬之契約。而稱委任者，則謂當事
    人約定，一方委託他方處理事務，他方允為處理之契約，民
    法第482條及第528條分別定有明文。參酌勞基法規定之勞動
    契約，指當事人之一方，在從屬於他方之關係下，提供職業
    上之勞動力，而由他方給付報酬之契約。可知勞動契約與委
    任契約固均約定以勞動力之提供作為契約當事人給付之標的
　　。惟勞動契約係當事人之一方，對於他方在從屬關係下提供
    其職業上之勞動力，而他方給付報酬之契約，與委任契約之
    受任人處理委任事務時，並非基於從屬關係不同。申言之，
    勞動契約就其內涵言，勞工與雇主間有從屬關係，勞工與雇
    主間之從屬性，通常具有①人格上從屬性，即受僱人在雇主
    企業組織內，服從雇主權威，並有接受雇主之人事監督、管
    理、懲戒或制裁之義務。②經濟上從屬性，即受僱人並不是
    為自己之營業勞動而是從屬於他人，為該他人之目的而勞動
　　。③組織上從屬性，即納入雇方生產組織體系，並與同僚間
    居於分工合作狀態等項特徵，初與委任契約之受委任人，以
    處理一定目的之事務，具有獨立之裁量權者迥然不同。因此
　　，公司經理人與公司間之關係究為勞動關係或委任關係，應
    視其是否基於人格上、經濟上及組織上從屬性而提供勞務等
    情加以判斷。舉凡在人格上、經濟上及組織上完全從屬於雇
    主，對雇主之指示具有規範性質之服從，為勞動契約。反之
　　，如受託處理一定之事務，得在委任人所授權限範圍內，自
    行裁量決定處理一定事務之方法，以完成委任之目的，則屬
    於委任契約（最高法院97年度台上字第1542號民事判決意旨
    同此見解）。又在契約自由之前提下，當事人本得因應各自
    需求，訂定有名、無名或混合契約，規範彼此權利義務，僅
    因現今就業市場中，勞務提供者多屬於弱勢，無對等談判契
    約內容之地位，為確保勞工之權益，故制定勞基法為最低工
    作條件，並基於保護勞工之立場，一般就勞動契約關係之成
    立，均從寬認定，縱兼有承攬、委任等性質，只要有部分從
    屬性，應認仍屬成立勞動契約（最高法院89年度台上字第13
　　01號、104年度台上字第1294號民事判決意旨同此見解）。
　　查，丁○○於107年3月1日起至108年12月31日止，任職於上訴
    人，擔任執行長職務之情，為兩造所不爭。依107年版工作
    規則第1條、第2條、第3條、第5條、第6條第1款、第7款
　　、第7條第1項第1款分規定：「本規則依勞動基準法暨有關
    法令訂定。」、「本規則所稱職員，指僱用從事工作獲致工
    資者。」、「本會職員之權利義務關係依本規則規定辦理。
　　」、「職員應依規定時間服勤，上午8時30分上班、下午5時
    30分下班，中午休息1小時。凡上班遲到或早退者，均應於
    到、離時刷卡，以作為計時請假之依據；無故未請假者，以
    曠職論……。」、「一、任職首重忠於職守、工作負責，對上
    級主管交辦事項，應戮力完成，不得推諉卸責。……七、未經
    核可，不得擅自對外發布消息或散發資料。」、「本會新聘
    職員應具備下列資格：一、執行長由董事長提名，經董事會
    通過後任用。」等語〔見原審110年度勞專調字第17號卷（下
    稱原審調解卷）第73頁〕；及系爭辦事細則第10條規定：「
    執行長之權責如下：……2.重要政策及工作方針之擬議。3.向
    董事會提出業務計畫，工作報告及預算事項。4.執行董事會
    決議及董事長交辦事項。5.職員工作之指揮、調配與考核之
    核擬。6.核擬職員任免及獎懲。」等語〔見原審11
　　0年度勞訴字第124號卷（下稱原審勞訴卷）第331頁〕；上訴
    人之分層負責明細表載明上訴人事務之決行層級共分第1層
    至第5層，執行長為第2層，對下屬員工呈報擬辦事項，部分
    有核定權、部分僅有審核權，仍須送第1層董事長核定（
　　見原審調解卷第327頁至第336頁）；暨上訴人之考核標準及
    考核獎金發放原則第3條規定：「㈠在同一年度內，具有下列
    條件者始得考核甲等。考核甲等者，除晉本俸1級外，並給
    與1個月薪資總額之1次獎金……」等語（見原審調解卷第82頁
    ），而丁○○107年度之考核結果列為甲等，有107年度考核通
    知書附卷可據（見原審勞訴卷第221頁）等情，可知丁○○擔
    任上訴人之執行長，惟其仍依上訴人規定之上班時間服勤，
    如有上班遲到或早退之情，應向上訴人請假，若無故未請假
    ，則以曠職論；另丁○○執行職務，就擬議重要政策及工作方
    針外，並須向上訴人之董事會提出業務計畫，工作報告及預
    算事項，並執行董事會決議及董事長交辦事項，而須接受上
    訴人之指揮監督及考核，則丁○○與上訴人間具有人格上及組
    織上之從屬性甚明。又依107年版工作規則第9條第1項規定
    ：「職員之薪給，分本俸及加給。加給分專業加給及主管職
    務加給，勞資雙方議定依本會薪級表（附表一
　　）訂定，均以月計，但不得低於基本工資。」、第12條第1
    項第5款規定：「本會職員薪級依下列標準起敘：……五、執
    行長，自第21級起敘……」等語（見原審調解卷第75頁）
　　，及薪級表（即附表一）載明執行長每月之專業加給2萬6,5
　　23元、主管職務加給2萬8,840元（見原審調解卷第81頁），
    可知丁○○為上訴人提供勞務，並自上訴人受領報酬，顯見上
    訴人與丁○○間具有經濟上之從屬性。揆諸前開說明，上訴人
    與丁○○間為僱傭關係之情，洵堪認定；上訴人主張其與丁○○
    間為委任關係云云，並無可採。
　㈡上訴人依民法第544條、第227條第1項、第2項規定，及不真
　　正連帶法律關係，請求丁○○、丙○○應分別給付26萬3,52
　　2元本息，有無理由？
　⒈承前所述，上訴人與丁○○間既為僱傭關係，而非委任關係，
    則上訴人主張其與丁○○間為委任關係，丁○○未盡
　　善良管理人之注意義務，錯誤核擬林元培等4人曾任年資提
    敘敘薪，致林元培等4人因而溢領薪資26萬3,522元，而依民
    法第544條、第227條第2項規定，及不真正連帶法律關係，
    請求丁○○應賠償26萬3,522元，難謂有據。
　⒉次按契約關係在發展過程中，債務人除應負契約所約定之義
    務外，依其情事，為達成給付結果或契約目的所必要，以確
    保債權人之契約目的或契約利益（債權人透過債務人之給付
    所可能獲得之利益），得以圓滿實現或滿足；或為保護當事
    人之生命、身體、健康、所有權或其他財產法益遭受侵害，
    尚可發生附隨義務，如協力、告知、通知、保護、保管、照
    顧、忠實、守密等義務。此項屬於契約所未約定之義務一如
    有機體般隨債之關係之發展，基於誠信原則或契約漏洞之填
    補而漸次所產生。準此，契約之附隨義務既為履行給付義務
    或保護當事人人身或財產上之利益，基於誠信原則而發生，
    則債務人未盡此項義務，債權人即得依不完全給付之規定行
    使其權利（最高法院104年度台上字第799號民事判決意旨同
    此見解）。另參酌僱傭關係中，受僱人在雇主企業組織內，
    須服從雇主權威及指揮，並接受雇主之人事監督、管理。是
    以，受僱人在僱傭關係中，負有服從雇主之指揮，及接受雇
    主之人事監督、管理，而忠誠履行勞務給付之義務。經查：
　　⑴上訴人訂定系爭辦事細則及分層負責明細表，將其組織內
　　  各相關成員包括執行長、副執行長，及其他各組即業務組
　　  、財務組、會計組、稽核組、秘書組、資訊組之辦理事務
　　  範圍，暨董事長、執行長、副執行長、各組組長及承辦人
      員之權責範圍為明確規定；其中系爭辦事細則第10條規定
　　　：「執行長之權責如下：1、綜理本會會務。2、重要政策
      及工作方針之擬議。3、向董事會提出業務計畫，工作報
      告及預算事項。4、執行董事會決議及董事長交辦事項。5
      、職員工作之指揮、調配與考核之核擬。6、核擬職員之
      任免及獎懲。」、第11條規定：「副執行長對權責如下：
      1、襄助執行長管理本會會務。2、參與擬議重要政策及工
      作方針。3、核擬職員獎懲、考核。」、第12條規定：「
　　　各組組長之權責如下：1、處理掌管事務及指揮監督所屬
      職員辦理之業務。2、所屬職員工作之分配、監督與考核
      之擬議。3、執行各組職掌業務及交辦事項。」等語（見
　　　原審勞訴卷第331頁）可知，執行長及副執行長並未負責
      有關新聘職員薪級及提敘之事項，而係由各組組長負責處
      理掌管各組事務及指揮監督該組所屬職員辦理之業務。另
      觀系爭辦事細則第8條明定：「秘書組辦理下列事項……
　　　6、人事管理相關作業。」（見原審勞訴卷第330頁），及
　　  分層負責明細表秘書組部分之第5點、第10點分別明訂有
      關上訴人所屬職員之派免遷調事項，勞健保加保、退保及
      薪級調整，均係由秘書組承辦人負責辦理，並擬具簽呈，
      呈報秘書組組長、副執行長及執行長審核，最後由董事長
      核定（見原審調解卷第332頁）。再參以上訴人所提出之
      林元培等4人之提敘資料，林元培、莊明軒係由用人單位
      主管丙○○進行初核，潘致伶係由用人單位主管高慧芬進行
      初核，再由高慧芬進行複核，並由承辦單位高慧芬擬具簽
      呈，呈報會辦單位副執行長及執行長審核，最後由劉維琪
      決行核定；另關於黃媺文之辦理改敘，亦係由承辦單位高
      慧芬擬具簽呈，呈報會辦單位副執行長及執行長審核，最
      後由劉維琪決行核定（見原審勞訴卷第265頁至第267頁
　　　、第285頁至第287頁、第303頁至第306頁、第277頁至第2
　　　79頁）。是有關上訴人所屬職員之派免遷調事項，包括新
      聘職員之薪級等相關業務，及薪級調整，均屬秘書組之職
      掌範疇，並由秘書組負責辦理之情，堪以認定；丁○○等2
      人抗辯上訴人新聘職員之薪級、提敘並非其等之權責範圍
      等語，尚非無據，應堪採信；上訴人主張丁○○等2人對其
      新聘人員任用採計曾任年資提敘敘薪有審核之權限云云，
      尚乏依據。
　  ⑵按107年版工作規則第12條規定：「本會職員薪級依下列標
      準起敘：一、專科學校畢業或普考及格者，自第3級起敘
      。二、具學士學位者，自第4級起敘。三、具碩士學位者
      ，自第7級起敘。四、具博士學位者，自第16級起敘。五
      、行長，自第21級起敘；副執行長，自第17級起敘。六
　　　、具軍公教或私人企業資歷者，得參酌其任職年資，依『
　　　新聘人員採計曾任年資提敘薪級原則』提敘薪級。」、「
　　　任職本會期間取得較高學歷及相關國家考試及格證書者，
      得依前項標準改敘。已達職務最高級數者，不予晉級。」
      （見原審調解卷第75頁）；系爭敘薪原則第2點規定：「
　　　依本會工作規則第12條第1項第7款之規定，具以下資歷者
　　　，得參酌其任職年資提敘薪級：㈠曾擔任軍職、在國內公
      立機關（構）、公私立大專校院或經中央主管機關核准設
      立之財團法人機構擔任與擬任工作性質相近且職務等級相
      當之年資。㈡曾在國內外民營機構，擔任與擬任工作性質
      相近且職務等級相當之年資。」、第3點規定：「前點所
      稱『與擬任工作性質相近及程度相當』，由用人單位依下列
      要件認定之：㈠曾任職務性質與擬任職性質相近，其工作
      經驗確為現職工作所需者。㈡曾任職務為專任，且與擬任
      職務等級相當。曾任職務與擬任職務等級是否相當，應就
      其曾任職務與擬任務需具之經歷、資格條件及擬支薪給認
      定之。」、第4點第1項規定：「年資採計原則如下：有第
      2點情形，且連續任職滿1年以上者，得按年提敘1級；未
      滿1年之年資不予採計。不同機關（構）、學校間之年資
      不得合併採計；惟考量職務性質或專業能力需求，經董事
      長核可者，不在此限。」、第6點規定：「應檢附之文件
      ：㈠學歷（如畢業證書等）、經歷（如服務或職離證明書
      等）及薪資所得證明文件，新聘人員應提供正本查證…
　　　。㈡曾任具有規模之民營機構者，另檢附公司相關證明文
      件。」（見原審調解卷第325頁）。準此，上訴人職員如
      以曾任職務之資歷申請提敘者，應提出證明文件，而所應
      提出之證明文件，系爭敘薪原則雖有服務或職離證明書之
      例示，但並未限制申請人提出其他相關證明文件作為申請
      提敘之文件。查：
　　　①林元培（任職資訊組）申請提敘時檢附財團法人醫院評
        鑑暨醫療品質策進會（下稱醫院評鑑策進會）離職證明
        書、永慶房屋仲介股份有限公司（下稱永慶房屋公司）
        離職證明書、大眾商業銀行（下稱大眾銀行）離職證明
        書、勞工保險局被保險人投保資料、長庚大學碩士學位
        證書（見原審勞訴卷第268頁至第273頁）。依前開資料
        所載，林元培自90年3月1日起至92年2月27日止，任職
        大眾銀行，職稱為資訊室辦事員，年資計1年11個月；9
        3年10月4日起至101年3月30日止，任職永慶房屋公司
　　　　，職稱為行政資訊科專案經理，年資計7年5個月；102
        年7月4日起至106年2月28日止，任職醫院評鑑策進會，
        職稱為專案副管理師，年資計3年7個月。經丙○○依林元
        培所提前揭資料，認符合系爭提敘薪級原則第2點、第3
        點規定之曾任年資為任職永慶房屋公司之年資7年5個月
        ，及醫院評鑑策進會之年資3年7個月，依系爭提敘薪級
        原則第2點、第3點及第4點初審提出，經高慧芬依上開
        原則複核，亦認符合系爭提敘薪級原則第2點、第3點及
        第4點規定，同意合併採計10年年資；並擬具簽呈
　　　　，擬採計林元培曾任年資共計10年，本俸自7級提敘至1
        7級，經丁○○等2人用印後，再經劉維琪用印決行（
　　　　見原審勞訴卷第265頁至第267頁）。是林元培辦理提敘
        薪級乙案，並未違反系爭提敘薪級原則之規定，否則承
        辦單位高慧芬何以未發現錯誤而仍予同意，並擬具簽呈
        呈請劉維琪核示。是丁○○等2人並無違反忠誠履行勞務
        給付之義務乙節，洵堪認定。至上訴人所稱林元培任職
        永慶房屋公司期間曾留職停薪半年部分，觀諸系爭提敘
        薪級原則，並未明定留職停薪之年資不予計算；且林元
        培提出之離職證明並無留職停薪之記載，林元培於辦理
        提敘時亦未曾告知丁○○等2人，是尚難據此推認丁○○等2
        人有未依系爭提敘薪級原則之規定審核林元培辦理提敘
        薪級乙案，而有未盡善良管理人注意義務之情事。
　    ②莊明軒（會計組）申請提敘時檢附會計師證書、98年專
　      門職業及技術人員高等考試會計師考試合格查詢資料、
　      社團法人中華民國內部稽核協會頒發國際內部稽核師中
　      文證明書、升隆會計師事務所（下稱升隆事務所）離職
　      證明、安永企業管理諮詢服務股份有限公司（下稱安永
　      企管公司）離職證明書、勤業眾信聯合會計師事務所（
　      下稱勤業眾信事務所）服務證明書、國立政治大學碩士
　      學位證書、勞工保險局查詢資料（見原審勞訴卷第289
　      頁至第298頁）。依前開資料所載，莊明軒自101年9月3
　      日起至102年10月8日止，任職勤業眾信事務所，職稱為
　      審計部副組長，年資計1年1個月5日；102年10月14日起
　      至106年3月6日止，任職安永企管公司，職稱為主任，
　      年資計3年4個月19日；106年3月14日起至108年3月29日
　      止，任職升隆事務所，職稱為專案經師，年資計2年15
　      日。經丙○○依莊明軒所提前揭資料，認符合系爭提敘
　      薪級原則第2點、第3點規定之曾任年資，依系爭提敘薪
　      級原則第2點、第3點及第4點初審提出，經高慧芬依上
　      開原則複核，亦認符合系爭提敘薪級原則第2點、第3點
　      及第4點規定，同意合併採計6年年資；並擬具簽呈，擬
　      採計莊明軒曾任年資共計6年，本俸自7級提敘至13級，
　      經丁○○等2人用印後，再經劉維琪用印決行（見原審
　      勞訴卷第285頁至第286頁）。是莊明軒辦理提敘薪級乙
　      案，並未違反系爭提敘薪級原則之規定，否則承辦單位
　      高慧芬何以未發現錯誤而仍予同意，並擬具簽呈呈請劉
　      維琪核示。是丁○○等2人並無違反忠誠履行勞務給付
　      之義務乙節，洵堪認定。上訴人雖主張莊明軒原提敘6
　      級，其中有4級因原任職務之薪給低於擬任職務會計組
　      長之薪給80％以下，兩者兼職務等級不相當云云，惟系
　      爭提敘薪級原則係針對職務相當之審核，並無上訴人所
　      稱有薪資比例80％之限制，而上訴人秘書組審核職務等
　      級相當，係參酌曾任職單位之規模、工作內容、專業證
　      照等具體實際工作經驗內容為綜合判斷，是上訴人逕以
　      莊明軒曾任薪資低於擬任薪資80％以下，認其職務等級
　      不相當，而重審不得提敘其中4級薪級，尚屬無據。再
　      者，莊明軒任職勤業眾信事務所審計部副組長之曾任年
　      資，係經秘書組以莊明軒擬任職務「組長」乙職，與勤
　      業眾信事務所曾任「審計部副組長」乙職相較，認鑒於
　      勤業眾信事務所之規模及會計之專業度，聘用要求比上
　      訴人任用資格更嚴謹，上訴人對擁有會計師執照及會計
　      專業人才之需求，故人事單位於初核實衡酌判定，建議
　      採計曾任年資6年等因素綜合考量（見原審勞訴卷第288
　      頁），而依系爭提敘薪級原則審核認定與上訴人會計組
　      長職務相當，採計年資給予提敘，並於該年資表上用印
　      。
      ③潘致伶（秘書組）申請提敘時檢附銘傳大學學士學位證
　　　  明書、國立臺北科技大學碩士學位證書、上成實業有限
　　　  公司員工離職證明（職稱：助理）、偉盟系統股份有限
　　　  公司（下稱偉盟公司）離職證明書（職稱：業務經理）
　　　　、台灣中瑞國際企業股份有限公司離職證明書（職稱：
        總經理行政特助）、特力屋股份有限公司（下稱特力屋
        公司）員工離職證明（職稱：專案經理）、常州埃凱倫
        家具有限公司（下稱常州埃凱倫公司）工資給付證明書
　　　　（負責協助採購與營運管理業務）、探網科技股份有限
        公司員工離職證明單（職稱：專案經理）、勞工保險局
        被保險人投保資料（見原審勞訴卷第307頁至第323頁）
　　　　。經高慧芬依潘致伶所提前揭資料，認符合系爭提敘薪
        級原則第2點、第3點規定之曾任年資為任職偉盟公司之
        年資5年20日（90年3月12日至95年3月31日）、特力屋
        公司之年資2年4個月30日（99年8月2日至101年12月31
　　　　日）、常州埃凱倫公司之年資4年5個月14日（102年3月
　　　　18日至106年8月31日），依系爭提敘薪級原則第2點、
        第3點及第4點通過初核、複核，同意合併採計6年年資
　　　　；並擬具簽呈，擬採計潘致伶曾任年資共計6年，本俸
        自7級提敘至13級，經丙○○用印及丁○○用印並代劉維琪
        決行，劉維琪事後並補簽名同意潘致伶辦理提敘薪級乙
        案（見原審勞訴卷第303頁至第306頁）。是潘致伶辦理
        提敘薪級乙案，並未違反系爭提敘薪級原則之規定
　　　　，是丙○○於簽呈上用印，及丁○○於簽呈上用印並代劉維
        琪決行，並無違反忠誠履行勞務給付之義務乙節，洵堪
        認定。上訴人雖主張核定潘致伶曾任年資6年中，有2年
        年資是潘致伶以學士學位在偉盟公司任業務經理之年資
        ，並非97年取得碩士學位後之年資，不符合系爭敘薪原
        則第3點第2款「曾任職務與擬任職務等級是否相當，應
        就其曾任職與擬任職務需具之學歷、資格條件及擬支給
        薪給認定之。」之規定，而認潘致伶於偉盟公司之曾任
        年資不應予提敘云云。惟系爭提敘薪級原則並無明定上
        訴人上開所稱之限制，且潘致伶所任上訴人之職務為秘
        書組辦事員，依工作規則第7條第1項第6款規定
　　　　，擔任辦事員應具資格為專科學校以上畢業，或普通考
        試或相當普通考試及格，而潘致伶任職偉盟公司時之學
        歷係大學學士學位，已高於任職辦事員所需資格，並無
        學歷與職務等級不相當之情形。是上訴人逕以潘致伶於
        偉盟公司之曾任年資係於取得碩士學位之前，認渠職務
        等級不相當，而重審不得提敘其中2級薪級，洵屬無據
　　　　。
      ④黃媺文申請改敘部分：
        黃媺文自104年8月5日起於上訴人之秘書組擔任辦事員
　      ，依106年版工作規則第12條第1項第3款規定，以學士
　      學位第4級薪級起敘；另第4款規定，具碩士學位者，自
　      第11級起敘。又同條第2項規定，於任職上訴人期間得
　      較高學歷及相關國家考試及格證書者，得依第1項標準
　      改敘（見原審調解卷第211頁）。嗣107年版工作規則第
　      12條第3款修訂為具碩士學位者，自第7級起敘（見原審
　      調解卷第307頁、第308頁）。本件黃媺文於107年6月取
　      得工業碩士學位之情，有國立臺灣師範大學碩士學位證
　      書在卷可稽（見原審勞訴卷第282頁），則依兩造勞動
　      契約成立時之106年版工作規則第12條第1項第4款及第2
　      項規定，黃媺文得申請依碩士學位，自第11級起敘；雖
　      107年版工作規則第12條第3款修訂為具碩士學位者，自
　      第7級起敘，惟此項勞動條件之變更，明顯不利於黃媺
　      文，上訴人並未舉證證明此一勞動條件之變更，事後有
　      獲黃媺文之同意。是黃媺文申請改敘，自應依兩造勞動
　      契約成立時所合意之106年版工作規則第12條第1項第4
　      款及第2項規定辦理。則上訴人之承辦單位高慧芬就黃
　      媺文申請改敘案，於107年7月31日擬具簽呈，以黃媺文
　      於任職期間取得碩士學位，擬請依106年版工作規則第1
　      2條第1項第4款規定，改自第11級起敘，並無違誤。從
　      而，丁○○等2人分別在該簽呈用印（見原審勞訴卷第
　      277頁至第278頁），並無違反忠誠履行勞務給付之義務
　      之情事。上訴人雖主張黃媺文所取得之工業管理碩士學
　      位，與其所擔任財務組辦事員職務工作性質及會務範疇
　      ，無直接關聯性，故不予改敘，回復至原薪級云云。惟
　      106年版工作規則第12條第2項，僅規定職員在任職期間
　      有取得較高學歷，即可申請改敘，並無上訴人所稱所取
　      得之學歷須與其工作性質相關之改敘限制，是上訴人此
　      部分主張，並無可採。
  ⒊綜上，林元培等4人之薪級提敘改敘之審核，確屬上訴人人事
    單位即秘書組之權責範圍，並符合上訴人106年、107年版工
    作規則及系爭提敘薪級原則之規定，且皆經劉維琪同意決行
    辦理，故無溢領薪資而致上訴人受有損害之情事。是上訴人
    依民法第227條第1項、第2項規定，及不真正連帶法律關係
    ，請求丁○○等2人賠償林元培等4人提敘不當溢領之薪資26萬
    3,522元，及法定遲延利息，為無理由。
　㈢上訴人依民法第184條第1項前段、第185條第1項前段規定，
    請求丁○○等2人應連帶給付26萬3,522元本息，有無理由？
　　再按因故意或過失，不法侵害他人之權利者，負損害賠償責
    任。數人共同不法侵害他人之權利者，連帶負損害賠償責任
　　。民法第184條第1項前段、第185條第1項前段定有明文。故
    民法第184條第1項前段侵權行為損害賠償以行為人主觀上有
    故意或過失，客觀上有對被害人實施不法侵害他人權利之行
    為，即行為人須具備歸責性、違法性，並不法行為與損害間
    有因果關係，始能成立，且主張侵權行為損害賠償請求權之
    人，對於侵權行為之成立要件應負舉證責任。就歸責事由而
    言，無論行為人因作為或不作為而生之侵權責任，均以行為
    人負有注意義務為前提。查，丁○○等2人就林元培等4人之薪
    級提敘改敘案，並無違反忠誠履行勞務給付之義務之情事等
    情，已如前述，且上訴人復未舉證證明丁○○等2人有何其他
    共同不法侵害上訴人權利之情事，是上訴人依民法第18
　　4條第1項前段、第185條第1項前段規定，請求丁○○等2人人
    連帶賠償林元培等4人提敘不當溢領之薪資26萬3,522元，
　　及法定遲延利息，亦為無理由。
　㈣上訴人依民法第544條、第227條第1項、第2項、第179條規定
    ，請求丁○○給付26萬3,016元本息，有無理由？
　　上訴人主張丁○○擔任執行長期間，對其個人薪資及採計曾任
    年資提敘敘薪有初步核擬之權，竟違背善良管理人之注意義
    務，錯誤提列其曾任年資提敘敘薪，致伊依丁○○核定而為給
    付，丁○○因而溢領薪資51萬3,016元，嗣經丁○○同意不予提
    敘及先自行退回25萬元外，丁○○仍受有給付薪資差額26萬3,
    016元之利益，並無法律上原因，爰依民法第544條、第227
    條第1項、第2項、第179條規定，請求丁○○給付26萬3,016元
    本息云云。經查：
　⒈承上㈠所述，上訴人與丁○○間為僱傭關係，並非委任關係
　　，則上訴人主張其與丁○○間為委任關係，丁○○擔任執行長期
    間，違背善良管理人之注意義務，錯誤提列其曾任年資提敘
    敘薪，致伊受有溢付薪資差額26萬3,016元之損害，而依民
    法第544條、第227條第1項、第2項規定，請求丁○○賠償26萬
    3,016元本息云云，洵屬無據。
　⒉復按107年版工作規則第12條規定：「本會職員薪級依下列
　　標準起敘：一、專科學校畢業或普考及格者，自第3級起敘
　　。二、具學士學位者，自第4級起敘。三、具碩士學位者，
    自第7級起敘。四、具博士學位者，自第16級起敘。五、執
    行長，自第21級起敘；副執行長，自第17級起敘。六、具軍
    公教或私人企業資歷者，得參酌其任職年資，依『新聘人員
    採記曾任年資提敘薪級原則』提敘薪級。任職本會期間取得
    較高學歷及相關國家考試及格證書者，得依前項標準改敘。
    已達職務最高級數者，不予晉級。」等語（見原審調解卷第
    309頁）。另系爭提敘薪級原則第2點、第3點、第4點分別規
    定：「依本會工作規則（按即106年版工作規則）第12條第1
    項第7款規定（107年版工作規則已修正為第6款，內容並未
    修訂)，具以下資歷者，得參酌其任職年資提敘薪級：㈠曾擔
    任軍職、在國內公立機關（構）、公私立大專院校或經中央
    主管機關核准設立之財團法人機構擔任與擬任工作性質相近
    且職務等級相當之年資。㈡曾在國內外民營機構，擔任與擬
    任工作性質相近且職務等級相當之年資。」、「前點所稱『
    與擬任工作性質相近及程度相當』，由用人單位依下列要件
    認定之：㈠曾任職務性質與擬任職務性質相近，其工作經驗
    確為現職工作所需者。㈡曾任職務為專任，且與擬任職務等
    級相當。曾任職務與擬任職務等級是否相當，應就其曾任職
    與擬任職務需具之學歷、資格條件及擬支給薪給認定之。
　　」、「年資採計原則如下：有第2點情形，且連續任職滿1年
    以上，得按年提敘1級；未滿1年之年資不予採計。不同機關
    （構）、學校間之年資不得合併採計；惟考量職務性質或專
    業能力需求，經董事長核可者，不在此限。上述得提敘之年
    資在用人單位經費許可情形下，每滿1年最多提敘1級，得於
    本職最高薪範圍內酌予提敘薪級。退休後再任職者，退休年
    資不得採計提敘。」等語（見原審調解卷第91頁）。查，本
    件丁○○申請提敘，依秘書組通知檢附中央通訊社退職證明書
    （職稱：副社長，任職期間94年11月1日至79年6月30日）
　　、彰化縣政府離職證明書（職稱：新聞處處長，任職期間97
    年9月30日至103年12月24日、財團法人九昱文教基金會（下
    稱九昱文教基金會）離職證明書（職稱：執行長，任職期間
    104年3月9日至107年2月28日）、勞工保險局被保險人投保
    資料〔其中87年10月20日至91年5月2日任職中央日報社股份
    有限公司（下稱中央日報社）〕（見原審勞訴卷第241頁至第
    245頁）；嗣依上訴人要求補提出臺灣時報社股份有限公司
    （下稱臺灣時報社）離職證明（82年4月1日至68年8月31日
    擔任總編輯，86年9月1日至87年6月16日擔任總經理）、正
    中書局股份有限公司（下稱正中書局）離職證明（職稱：總
    經理，任職期間92年4月1日至93年3月31日）、九昱建設股
    份有限公司（下稱九昱公司）離職證明（職稱：總經理，任
    職期間93年5月3日至94年6月1日）（見原審調解卷第381頁
    至第385頁）。經劉維琪認丁○○在臺灣時報社、中央日報社
    、中央通訊社、正中書局、九昱文教基金會之服務年資符合
    系爭提敘薪級原則第2點、第3點、第4點規定之曾任年資，
    依系爭提敘薪級原則第2點、第3點及第4點初核同意合併採
    計14年年資，經高慧芬依上開原則複核，亦認符合系爭提敘
    薪級原則第2點、第3點及第4點規定，同意合併採計14年年
    資；並擬具簽呈，以提敘薪級審核表經董事長簽核，同意採
    計丁○○曾任年資共計14年，本俸自原21級提敘至35級
　　，經丁○○用印，再經劉維琪決行核准丁○○辦理提敘薪級乙案
    （見原審勞訴卷第237頁至第240頁）。顯見丁○○辦理提敘薪
    級乙案，係由劉維琪親自審核丁○○，並同意合併採計14年年
    資，復經高慧芬複核同意，丁○○並未參與自身提敘之審核；
    且丁○○辦理提敘薪級乙案，並未違反系爭提敘薪級原則之規
    定，是丁○○依劉維琪核准同意之合併採計14年年資，在高慧
    芬擬具之簽呈用印，難認其有何違反忠誠履行勞務給付之義
    務之事情，亦無違背善良管理人之注意義務
　　。再者，縱丁○○辦理提敘薪級乙案事後經教育部認為不當
　　，惟該提敘決定並非丁○○所為，自無違反忠誠履行勞務給付
    之義務或違背善良管理人之注意義務之情事。從而，上訴人
    主張丁○○擔任執行長期間，對其個人薪資及採計曾任年資提
    敘敘薪有初步核擬之權，竟違背善良管理人之注意義務
　　，錯誤提列其曾任年資提敘敘薪，致伊依丁○○核定而溢付薪
    資予丁○○云云，尚屬無據。是上訴人主張依民法民法第227
    條第1項、第2項規定，請求丁○○賠償薪資差額263,016元，
    及法定遲延利息，為無理由。
　⒊另按無法律上之原因而受利益，致他人受損害者，應返還其
    利益。雖有法律上之原因，而其後已不存在者，亦同。民法
    第179條定有明文。又按主張不當得利請求權存在之當事人
　　，對於不當得利請求權之成立，應負舉證責任，即應證明他
    方係無法律上之原因而受利益，致其受有損害。如受利益人
    係因給付而得利時，所謂無法律上之原因，係指給付欠缺給
    付之目的。故主張該項不當得利請求權存在之當事人，應舉
    證證明該給付欠缺給付之目的（最高法院103年度台上字第2
　　198號民事判決意旨同此見解）。查，丁○○係依兩造間之僱
    傭關係，及上訴人核定合併年資後之薪級表，按級領取上訴
    人所發給之薪資，則丁○○受領薪資並非無法律上之原因
　　。縱事後教育部認上訴人對丁○○之提敘有所不當，而對上訴
    人提出糾正，然上訴人既未依法撤銷丁○○辦理提敘薪級案所
    核准之合併年資，自難認丁○○所領取之薪資係屬不當得利。
    是上訴人主張依民法第179條規定，請求丁○○返還提敘不當
    溢領之薪資26萬3,016元，及法定遲延利息，亦為無理由。
　⒋上訴人另主張丁○○審核自身薪資部分提敘為自己代理，依民
    法第106條、第71條規定，應屬無效，故丁○○應依民法第179
    條規定，返還領薪資云云。然按代理人於代理權限內
　　，以本人名義所為之意思表示，直接對本人發生效力。民法
    第102條定有明文。次按代理行為須由代理人以本人名義為
    之，其所為意思表示或所受意思表示，始直接對本人發生效
    力，此觀民法第103條第1項、第2項之規定自明。若代理人
    以自己名義與他人為法律行為，則該法律行為發生之效果，
    應由代理人自行承擔（最高法院74年度台上字第605號民事
    判決意旨同此見解）。查，丁○○辦理提敘薪級乙案，係由劉
    維琪親自審核丁○○，並同意合併採計14年年資，復經高慧芬
    複核同意，丁○○並未參與自身提敘之審核乙節，已如前述，
    縱丁○○在高慧芬擬具之簽呈上用印，及蓋用劉維琪授權丁○○
    代為處理上訴人事務，所交付之「董事長劉維琪(甲)」印章
    ，而核准丁○○提敘薪級案，並未違反劉維琪之授權範圍，且
    直接對劉維琪發生效力，亦不影響本件職員提敘、改敘為董
    事長有權核定辦理之地位。是上訴人前揭主張
　　，委無可採。
　⒌上訴人另主張丁○○事後已同意不予提敘，並已先退還25萬
　　元，自應再退還先前溢領之其他薪資云云；惟此已為丁○○所
    否認，並辯稱其當時僅係表示自108年8月起不辦理提敘，並
    無溯及自任職日之意；先退還25萬元，僅是基於維持雙方間
    和諧，待爭議結束後處理等語。經查，上訴人雖提出原證13
    簽呈為證（見原審調解卷第339頁），惟該簽呈係秘書組高
    慧芬所擬辦，並非丁○○所製作，且高慧芬所擬簽呈內容
　　，明顯與上訴人所提出致教育部之108年11月4日儲金秘字第
    1080003746號函說明第二項之㈠所載：「曾任年資採計提敘
    年資案：執行長已表明『自108年8月起』不辦理提敘……惟就溯
    及既往之適法性仍持保留態度……」等語（見原審勞訴卷第36
    1頁），高慧芬另於108年12月15日所擬簽呈說明二所載：「
    本會前於108年11月4日以儲金秘字第1080003746號函復教育
    部監理會，就曾任年資採計提敘年資案，執行長已表明『自1
    08年8月起』不辦理提敘，且於日前將已領之提敘薪資之部分
    款項新臺幣25萬元匯入本會帳戶……惟就溯及既往追繳已領之
    提敘薪資，其適法性仍持保留態度……本會係主張不予回溯並
    重行研商提敘改敘。」等語，擬辦則載：「執行長所匯入新
    臺幣25萬元款項，因本會將重行研議提敘改敘
　　，擬由本會先行入帳，俟曾任年資採計提敘年資案處理完竣
    確立相關事項後，再行續處。」等語（見原審調解卷第213
　　頁）不符。是上訴人執高慧芬前揭原證13簽呈主張丁○○事後
    已經同意溯及不予提敘為由，請求丁○○退還薪資26萬3,
　　016元云云，亦屬無據。
　㈤上訴人依民法第544條、第227條第1項、第2項、第179條規定
    ，及不真正連帶法律關係，請求丁○○、丙○○應分別給付17萬
    8,902元本息，有無理由？
　⒈承上㈠所述，上訴人與丁○○間既為僱傭關係，而非委任關
　  係，則上訴人主張其與丁○○間為委任關係，丁○○未正確審核
    丙○○曾任年資提敘敘薪，違反應盡之善良管理人注意義務，
    使伊溢付薪資予丙○○，受有差額17萬8,902元之損害，丁○○
    具可歸責事由，應依民法第544條、第227條第1項、第2項規
    定，及不真正連帶法律關係，賠償17萬8,902元云云，即屬
    無據。　
　⒉丙○○（副執行長）申請提敘時檢附中信證券股份有限公司（
    現為凱基證券股份有限公司，下稱中信證券）離職證明（
　　職稱：業務襄理，任職期間96年8月1日至97年8月1日）、中
    央銀行職員離職證明書（職稱：公務人員四等專員，任職期
    間99年1月25日至103年12月28日）、勞動部職員離職證明書
    （職稱：公務人員六等科員，任職期間103年12月29日至104
    年12月14日）、教育部離職證明書（職稱：公務人員六等專
    員，任職期間104年12月14日至107年1月14日）、公教人員
    保險被保險人年資記錄表（見原審勞訴卷第254頁至第259頁
　　）。經丁○○依丙○○所提前揭資料，認丙○○在中信證券
　　、中央銀行、勞動部及教育部之服務年資符合系爭提敘薪級
    原則第2點、第3點規定之曾任年資而初核同意採計曾任年資
    8年，經高慧芬依上開原則複核，亦認符合系爭提敘薪級原
    則第2點、第3點規定，同意合併採計8年年資，並經劉維琪
    簽核；嗣高慧芬擬具簽呈，以提敘薪級審核表經董事長簽核
　　，同意採計丙○○曾任年資共計8年，自107年3月21日起，本
    俸自原17級提至25級，經丁○○等2人用印後，再經劉維
　　琪用印決行（見原審勞訴卷第249頁至第253頁）。是丙○○辦
    理提敘薪級乙案，並未違反系爭提敘薪級原則之規定，否則
    承辦單位高慧芬何以未發現錯誤而仍予同意，經劉維琪簽核
    同意後，高慧芬即擬具簽呈呈請劉維琪核示。是丁○○等2人
    並無違反忠誠履行勞務給付之義務之情事。是上訴人依民法
    第227條第1項、第2項，及不真正連帶法律關係，請求丁○○
    應給付17萬8,902元本息，即不應准許。
　⒊又丙○○係依兩造間之僱傭關係，及上訴人核定合併年資後之
    薪級表，按級領取上訴人所發給之薪資，則丙○○受領薪資並
    非無法律上之原因。縱事後教育部認上訴人對丙○○之提敘有
    所不當，而對上訴人提出糾正，然上訴人既未依法撤銷丙○○
    辦理提敘薪級案所核准之合併年資，自難認丙○○所領取之薪
    資係屬不當得利。是上訴人主張依民法第179條規定，及不
    真正連帶法律關係，請求丙○○應給付17萬8,90
　　2元本息，亦不應准許。
七、綜上所述，上訴人依民法第544條、民法第227條第1項、第2
    項、第184條第1項前段、第185條第1項前段、第179條等規
    定，及不真正連帶法律關係，請求：㈠丁○○、丙○○應分別給
    付上訴人26萬3,522元，及自支付命令送達翌日起至清償日
    止，按週年利率5％計算之利息，如其中一人已履行給付，在
    其給付範圍內，另一人免給付之義務；或丁○○等2人應連帶
    給付上訴人26萬3,522元，及自支付命令送達翌日起至清償
    日止，按週年利率5％計算之利息；㈡丁○○應給付上訴人26萬3
    ,016元，及自109年9月9日起至清償日止，按週年利率5％計
    算之利息；㈢丁○○、丙○○應分別給付上訴人17萬8,902元，及
    丁○○自支付命令送達翌日起、丙○○自108年12月1日起，均至
    清償日止，按週年利率5％計算之利息，如其中一人已履行給
    付，在其給付範圍內，另一人免給付之義務，非屬正當，不
    應准許。從而，原審為上訴人敗訴之判決，並駁回其假執行
    之聲請，核無不合。上訴論旨指摘原判決不當，求予廢棄改
    判，為無理由，應駁回其上訴
　　。
八、本件事證已臻明確，兩造其餘之攻擊或防禦方法及所用之證
    據，經本院斟酌後，認為均不足以影響本判決之結果，爰不
    逐一論列，附此敘明。
九、據上論結，本件上訴為無理由，依民事訴訟法第449條第1項
　　、第78條，判決如主文。
中　　華　　民　　國　　111 　年　　9 　　月　　20　　日
                  勞動法庭
                      審判長法  官   何君豪
                            法  官   張文毓
                            法  官   高明德
 附表：
   上訴人原審訴之聲明   請求權基礎  ⑴先位聲明：   丁○○及丙○○應分別給付上訴人新臺幣（下同）26萬3,522元，及自支付命令送達被上訴人翌日起至清償日止，按年息5%計算之利息。如其中一被上訴人已履行給付，在其給付範圍內，其他被上訴人免給付之義務。 ⑵備位聲明：   丁○○及丙○○應連帶給付上訴人26萬3,522元，及自支付命令送達被上訴人翌日起至清償日止，按年息5%計算之利息。 ⑴先位聲明： ①丁○○部分： 民法第544條、第227條第1項、第2項及不真正連帶法律關係。 ②丙○○部分： 民法第227條第1項、第2項及不真正連帶法律關係。 ⑵備位聲明： 民法第184條第1項前段、第185條第1項前段。   ⒉丁○○應給付上訴人26萬3,016元，及自民國109年9月9日起至清償日為止，按年息5%計算之利息。  民法第544條、第227條第1項、第2項、第179條。  ⒊丁○○及丙○○應分別給付上訴人17萬8,902元，其中丁○○自支付命令送達丁○○之翌日起，丙○○自108年12月1日起，均至清償日為止，按年息5%計算之利息。如其中一被上訴人已履行給付   ，在其給付範圍內，其他被上訴人免給付之義務。 ⑴丁○○部分： 民法第544條、第227條第1項、第2項及不真正連帶法律關係。 ⑵丙○○部分： 民法第179條及不真正連帶法律關係。 
正本係照原本作成。
不得上訴。
中　　華　　民　　國　　111 　年　　9 　　月　　20　　日

                            書記官   郭彥琪